【裁判字號】    89,易,622
【裁判日期】    891025
【裁判案由】    賭博
【裁判全文】
臺灣板橋地方法院刑事判決                          八十九年度易字第六二二號
    公  訴  人  臺灣板橋地方法院檢察署檢察官
    被      告  甲○○
    被      告  乙○○
    被      告  丁○○
右列被告因賭博案件，經檢察官提起公訴（八十八年度偵字第一五二二五號），本院
判決如左：
    主  文
甲○○、乙○○、丁○○共同以賭博為常業，甲○○處有期徒刑陸月，如易科罰金，
以參佰元折算壹日，扣案電動玩具「七ＰＫ」貳拾肆部、「超九」壹拾部、「賓果王
」壹部、積體電路板肆拾捌片、賭資貳萬參仟陸佰貳拾元、會員名冊陸冊、員工公休
表壹張、日報表壹拾陸張、收據參張均沒收。乙○○處有期徒刑肆月，如易科罰金，
以參佰元折算壹日，扣案電動玩具「七ＰＫ」貳拾肆部、「超九」壹拾部、「賓果王
」壹部、積體電路板肆拾捌片、賭資貳萬參仟陸佰貳拾元、會員名冊陸冊、員工公休
表壹張、日報表壹拾陸張、收據參張均沒收。丁○○處有期徒刑參月，如易科罰金，
以參佰元折算壹日，扣案電動玩具「七ＰＫ」貳拾肆部、「超九」壹拾部、「賓果王
」壹部、積體電路板肆拾捌片、賭資貳萬參仟陸佰貳拾元、會員名冊陸冊、員工公休
表壹張、日報表壹拾陸張、收據參張均沒收。
    事  實
一、甲○○前因賭博案件，經本院以八十二年易字第二九三號判處罰金一千五百元確
    定，於民國八十二年五月十八日執行完畢（不構成累犯）；乙○○前因賭博案件
    ，經本院於八十八年三月十一日以八十八年度易字第一七七號判處有期徒刑五月
    確定，甫於八十八年七月二十七日以易科罰金執行完畢（不構成累犯）。甲○○
    自民國八十八年六月初某日起，以新臺幣（以下同）六十萬元之價格，向林明毅
    頂讓得位於臺北縣蘆洲市○○○路○段五八巷三號之電動玩具店，及其內所擺設
    之電動玩具「七ＰＫ」二十四部、「超九」十部、「賓果王」乙部，並以新臺幣
    二萬五千元至三萬二千元不等之月薪，陸續僱用丙○○（自八十八年六月五日起
    僱用，其經合法通知未於言詞辯論期日到庭，另行審結）、丁○○（自八十八年
    六月八日起僱用）、乙○○（自八十八年六月十日起僱用）、戊○○（自八十八
    年六月十日起僱用，其經合法通知未於言詞辯論期日到庭，另行審結）等人為開
    分員，其五人基於以賭博為常業之共同犯意聯絡，在上址之公眾得出入之場所，
    由丙○○、丁○○、乙○○、戊○○，擔任開分、洗分、兌換金錢等工作，以前
    開電動玩具供不特定人賭博財物，其方法為開分員依顧客交付金錢之數額以一比
    一或一比五之比例為其在電動玩具上開分，顧客即以所開分數把玩押注，如押中
    則可得乙倍至數十倍不等之分數，如未押中則所押之分數由機具沒入，顧客不把
    玩時，即依機具內顯示所贏得之分數，向開分員以原兌換分數之比例兌換現金，
    而顧客為開分所交付之金錢則歸甲○○所有。嗣於八十八年六月二十日八時二十
    五分許，為警在上址當場查獲丙○○、丁○○、乙○○、戊○○，並扣得電動玩
    具「七ＰＫ」二十四部（內各含積體電路板乙片）、「超九」十部（內各含積體
    電路板乙片）、「賓果王」乙部（內含積體電路板十四片），賭資二萬三千六百
    二十元、及甲○○所有供經營該電動玩具店所用之會員名冊六冊、員工公休表乙
    張、日報表十六張、收據三張，其後再循線查獲甲○○。
二、案經臺北縣警察局蘆洲分局報告臺灣板橋地方法院檢察署檢察官偵查起訴。
    理  由
一、訊之被告甲○○、丁○○、乙○○固均承認確於右開時地開設電動玩具店及受僱
    為開分員，惟矢口否認涉有前開犯行，辯以只是讓客人把玩，所贏得之分數不能
    換回玩金云云。經查：
  (一)甲○○於前開時地向林明毅頂讓得該電動玩具店及上述之電動玩具，並先後僱用
    丙○○、丁○○、乙○○、戊○○等人為開分員對外營業，及該店係依客人所交
    付金額以一比一或一比五不等之比例開分供其等把玩等情，業據該五人迭於警訊
    、偵查及本院審理中供承一致在卷。
  (二)雖被告等否認有常業賭博之犯行，並以前開情詞置辯，惟：
    1.該電動玩具店可供客人將所贏得之分數兌換為現金之事實，業經被告乙○○、
      戊○○、丙○○在警訊中自白不諱，雖其等嗣於偵查中均改異前詞，辯以不能
      換錢云云，惟被告乙○○經本院於八十九年三月十七日實施隔離訊問，仍坦承
      ：「‧‧‧我是開分員，老闆是甲○○，我八十八年六月初看報紙去應徵，開
      分員負責開分、洗分，我們是收現金後按比例開分，洗分是以積分換現金，我
      沒有幫客人換現金過，但是可以換現金，洗分也是照原開分比例兌換現金。」
      等語，經當庭與共同被告丙○○對質，被告乙○○仍堅稱：「事實上是可以換
      現金的，但我沒有幫客人換過。」（以上均參本院八十九年三月十七日訊問筆
      錄），其供述與前開其在警訊中之自白及被告甲○○、共同被告丙○○、戊○○在警訊中之自白相符。
    2.又被告甲○○辯稱該店只是供朋友玩好玩，並未對外營業云云，然該店係被告
      甲○○以六十萬元向林明毅所頂讓，而乙○○、丙○○、丁○○及戊○○係見
      報紙廣告前往應徵，由甲○○錄取，月薪分別為三萬二千元、三萬元、二萬五
      千元及三萬元，該店並招待顧客飲料、香煙、便當及檳榔等，此經被告甲○○
      、乙○○及共同被告丙○○供陳在卷（參偵查卷第四頁至第十一頁、第八十二
      頁背面、第三十四頁背面、第六十四頁、第六十五頁，本院八十九年八月二十
      五日訊問筆錄及八十九年十月十一日審判筆錄），是以該電動玩具店接手之成
      本即達六十萬元，每月人事成本至少十一萬七千元，此外尚有水電費及招待顧
      客物品之維持成本等，苟僅在為讓朋友玩玩而未對外營業，焉有特地以如此龐
      大之花費開設電動玩具店並聘請專人管理之可能？參以證人即查獲員警己○○
      亦證述其當時著便服前往觀察，進去時先按門鈴或敲門即由其內之員工開門讓
      其進入等語（參本院八十九年八月二十五日訊問筆錄），是堪認該店確有對外
      營業。且該店擺設之電動玩具既純為以押注之射倖方式決定輸贏，依常理若不
      能以贏得之分數兌換財物，實無誘因足以吸引顧客把玩。
    3.再者該店並無招牌及店面，其外設有攝影機，大門深鎖，客人上門須先敲門、
      按門鈴或打電話，經店員由監視器看過後始開門讓客人進入等情，此據被告甲○○、乙○○、丁○○、證人即當天適前往該處找被告丙○○而在場之張景智
      、證人即查獲之員警郭建良、己○○、共同被告戊○○等供陳一致在卷（參偵
      查卷第三十六頁、第五十九頁背面、第六十三頁背面、本院八十九年三月十七
      日、八月二十五日訊問筆錄），顯該店對上門之人會加以過濾，惟該店既對外
      營業，依理應敞開大門以利顧客上門，是若非因恐為警查獲其內賭博之違法情
      事，當無將大門深鎖並在門外設置攝影器材用以觀察敲門顧客之必要，其目的
      應係在避免遭警上門查緝無疑。
    4.綜上所述，被告所為前開辯詞，顯與事實不符而為圖卸之詞，不足採信。
  (三)又該電動玩具店雖大門深鎖，惟該店確有對外營業，而上門顧客只要敲門、按門
    鈴或打電話，經店員在其內觀察後即會開門讓其進入把玩，已如前述，足認該址
    係任何人均可前往，為公眾得出入之場所。
  (四)再者刑法上所規定之常業犯，只須有賴某種犯罪為業之意思而有事實之表現為已
    足，非必以之為唯一之生活事業為必要，縱有其他職業，而仍恃該犯罪為生者，
    亦無礙於常業犯之認定。本件被告甲○○雖另從事架設電信網路之職業，惟其自
    八十六年六月初起至為警查獲時止開設上開電動玩具店而為賭博，且聘僱員工多
    人，此期間其行為顯有反覆實施並恃此為生之情形，是仍無解於常業犯構成要件
    之該當。另被告丁○○、乙○○分別以二萬五千元、三萬二千元之月薪受顧於被
    告甲○○在上開電動玩具店之開分員，負責開分、洗分、兌換金錢等工作，且當
    時均無其他工作，業據其等在言詞辯論時自承在卷，顯見有恃此為生，以此為常
    業之事實。
  (五)此外，復有扣案電動玩具「七ＰＫ」二十四部（內各含積體電路板乙片）、「超
    九」十部（內各含積體電路板乙片）、「賓果王」乙部（內含積體電路板十四片
    ），賭資二萬三千六百二十元、及甲○○所有供經營該電動玩具店所用之會員名
    冊六冊、員工公休表乙張、日報表十六張、收據三張等可資憑佐，本件事證明確
    ，被告犯行均足堪認定。
二、核被告甲○○、丁○○、乙○○所為，係犯刑法第二百六十七條之常業賭博罪。
    被告甲○○、丁○○、乙○○，與另行審結之共同被告丙○○、戊○○五人間，
    就常業賭博之犯行有犯意之聯絡及行為之分擔，均為共同正犯。爰審酌被告甲○○前因賭博案件，經本院以八十二年易字第二九三號判處罰金一千五百元確定，
    於民國八十二年五月十八日執行完畢，被告乙○○前因賭博案件，經本院於八十
    八年三月十一日以八十八年度易字第一七七號判處有期徒刑五月確定，甫於八十
    八年七月二十七日以易科罰金執行完畢，此均有臺灣高等法院檢察署刑案紀錄簡
    覆表在卷足稽，素行非佳，雖不構成累犯，然再為賭博犯行，顯無悔悟之意，惡
    性非輕，被告丁○○並無前科，亦有臺灣高等法院檢察署刑案紀錄簡覆表在卷可
    憑，素行尚非不良，及其等犯罪之目的、以開設電動玩具店為賭博之手段、被告
    甲○○為負責人，開設時間非久，被告丁○○、乙○○為受僱員工，受僱期間均
    不滿乙月即被查獲，其等犯罪所生之危害，又被告乙○○在本院初次訊問時尚能
    坦承犯行，犯後態度較被告甲○○、丁○○為佳等一切情狀，分別量處如主文所
    示之刑，並諭知易科罰金之折算標準。扣案電動玩具「七ＰＫ」二十四部（內各
    含積體電路板乙片）、「超九」十部（內各含積體電路板乙片）、「賓果王」乙
    部（內含積體電路板十四片）（上開扣案電動玩具內含之積體電路板共計四十八
    片，扣案後均已取出另行保管），為被告甲○○、丁○○及乙○○用於當場賭博
    之器具，應依刑法第二百六十六條第二項之規定，宣告沒收之，其中「賓果王」
    乙部及其內所含之積體電路板十四片部分，雖於查獲之時因故障並未插電營業，
    惟此與其他之機具同係被告甲○○向林明毅頂讓而得並置現場供營業與客人賭博
    之用，自不因偶生之故障情形而異其亦屬當場用為賭博器具之性質。又扣案賭資
    二萬三千六百二十元係當場自某一開分員身上所起獲，業經證人己○○結證屬實
    ，而上開電動玩具店係顧客將金錢交給開分員再由開分員為其在機具上開分把玩
    ，已如前述，是堪認扣案賭資即屬在兌換籌碼處之財物，亦應依刑法第二百六十
    六條第二項之規定，宣告沒收。另會員名冊六冊、員工公休表乙張、日報表十六
    張、收據三張等，為被告吳木所有，供其與被告丁○○、乙○○及共同被告丙○○、戊○○共同經營上開賭博性電動玩具店所用之物，應依刑法第三十八條第一
    項第二款，併予宣告沒收。
據上論斷，應依刑事訴訟法第二百九十九條第一項前段、刑法第二十八條、第二百六
十七條、第二百六十六條第二項、第四十一條、第三十八條第一項第二款，罰金罰鍰
提高標準條例第一條前段、第二條，判決如主文。
本案經檢察官蔡顯鑫到庭執行職務。
中    華    民    國      八十九      年      十      月      二十五    日
                                  臺灣板橋地方法院刑事第二庭
                                          法  官  楊  博  欽
右正本證明與原本無異
如不服本判決應於送達後十日內向本院提出上訴狀
                                          書記官  韓  毓  寧
中    華    民  國      八十九      年      十      月      二十五    日
刑法第二百六十七條：
  以賭博為常業者，處二年以下有期徒刑，得併科一千元以下罰金。


司法院資訊處製作；財團法人民間司法改革基金會備份。
